臺灣高雄地方法院刑事判決　　　　　　　　　　　　　　九十一年度自字第六五號
　　自　訴　人　甲○○
　　被　　　告　乙○○
　　選任辯護人　王義雄律師
右列被告因偽造文書案件，經自訴人提起自訴，本院判決如左：
    主  文
乙○○無罪。
    理  由
一、自訴意旨如附件自訴狀所載。
二、按犯罪事實，應依證據認定之，無證據不得推定其犯罪事實；又不能證明被告犯
    罪者，應諭知無罪之判決，刑事訴訟法第一百五十四條、第三百零一條第一項分
    別定有明文。次按刑事訴訟法上所謂認定犯罪事實之證據，係指足以認定被告確
    有犯罪行為之積極證據而言，該項證據自須適合於被告犯罪事實之認定，始得採
    為斷罪資料。如未能發現相當證據，或證據不足以證明，自不能以推測或擬制之
    方法，以為裁判之基礎。又刑事訴訟上證明之資料，無論其為直接或間接證據，
    均須達於通常一般之人均不致有所懷疑，而得確信其為真實之程度，始得據為有
    罪之認定，若其關於被告是否犯罪之證明未能達此程度，而有合理性懷疑之存在
    ，致使無從形成有罪之確信，根據「罪證有疑，利於被告」之證據法則，即不得
    遽為不利被告之認定，此分別有最高法院二十九年度上字第三一○五號、四十年
    度臺上字第八六號、七十六年度臺上字第四九八六號判例可資參照。
三、自訴意旨認自訴人於八十四年一月十七日至被告乙○○任職之林進興綜合醫院（
    設在高雄市○○○路二○○號）就診時，受有嚴重外傷，包括左手肘下手臂部分
    有嚴重的肌肉摩擦地面的大片擦傷及肉撕裂見骨的情形，自訴人要求被告予以清
    楚記載，被告並未依醫師法第十二條規定記載病名、診斷及治療情形，於八十四
    年一月二十一日所開出之診斷證明書僅記載頭部外傷，涉犯刑法第二百十五條之
    業務登載不實罪嫌，係以自訴人之指訴、林進興綜合醫院八十四年一月二十一日
    進興字第九三八四號診斷證明書（以下簡稱林進興綜合醫院診斷證明書）及聲請
    本院調閱之林進興綜合醫院病歷表影本、財團法人長庚紀念醫院高雄分院病例影
    本等為其論據。訊據被告乙○○固不否認於八十四年一月二十一日上午十一時三
    十分許，在林進興綜合醫院診治被告並開具上開林進興綜合醫院診斷證明，惟堅
    詞否認有何業務登載不實犯行，辯稱：自訴人並未於八十四年一月十七日即車禍
    發生當日晚上十一時許至林進興綜合醫院就診，而係在同年月二十一日上午十一
    時三十分許，至林進興綜合醫院由伊診治，伊僅幫自訴人看過一次病，當時自訴
    人自述頭暈、頭痛、嘔心，伊有幫自訴人打腦震盪的針，並開二天的止吐藥，自
    訴人四肢與軀幹並沒有明顯傷口，運動與感覺的神經功能正常，伊沒有登載不實
    等語。是本案所應審究者係自訴人除受有頭部外傷之傷害外，是否尚受有左手肘
    下手臂部分有嚴重的肌肉摩擦地面的大片擦傷及肉撕裂見骨傷等傷害？自訴人於
    車禍發生當日晚上十一時許，有無至林進興綜合醫院就診？被告僅於診斷證明書
    上記載自訴人受有頭部外傷，是否構成刑法第二百十五條之業務登載不實罪？經
    查：
  (一)自訴人於八十四年一月十七日晚上七時三十分許，在高雄市○○路華南銀行提款
    機提領現金後，由西往東徒步橫越大昌路時，遭未考領機車駕駛執照且疏未注意
    車前狀況之案外人林裕章所騎乘車牌號碼ＸＥＰ─○八九號之重型機車撞擊，致
    自訴人受有頭部外傷、左側臉頰瘀傷、下巴瘀傷之傷害，此有上開林進興綜合醫
    院診斷證明書及長庚紀念醫院八十四年八月三日出具之診斷證明書各一紙在卷可
    憑，且案外人林裕章因此涉犯過失傷害罪，業經臺灣高等法院高雄分院以八十四
    年度交上易字第一六七號判處有期徒刑參月確定在案，有上開判決書一份在卷可
    憑，顯見自訴人確於八十四年一月十七日晚上七時三十分許，因車禍事故致受有
    頭部外傷、左側臉頰瘀傷、下巴瘀傷之傷害無訛。
  (二)又案外人林裕章騎乘重型機車由大昌二路華南銀行對面路段南向北方向撞上路人
    即自訴人甲○○後，曾至三民分局九如路派出所備案，當時自訴人經員警初步驗
    傷，受有頭部傷、左手擦傷，有高雄市政府警察局三民第二分局八十九年七月三
    十一日高市警三（貳）分刑字第九四○一號函暨檢送之高雄市政府警察局三民分
    局九如路派出所八十四年一月十七日員警工作紀錄簿在卷可憑，再參以自訴人自
    承遭撞擊後倒臥在地及其左側臉頰瘀傷等情觀之，可見自訴人遭案外人林裕章撞
    擊後左側臉頰曾碰撞地面，從而，自訴人左手受有擦傷乙節，應非虛妄。是自訴
    人陳稱車禍當時，除頭部外，其左手下手臂部分有嚴重的肌肉摩擦地面的大片擦
    傷乙節，應堪採信。至自訴人指稱有受有肉撕裂見骨傷乙情，應依卷附林進興綜
    合醫院九十一年六月二十五日進字第九一○六二五○一號函暨檢附之自訴人病歷
    影本及財團法人長庚醫院紀念醫院高雄分院九十一年七月四日（91）長庚院高字
    第一七六六號函檢附之自訴人病歷影本，均未記載被害人受有肉撕裂見骨傷乙情
    ，故無證據證明證明自訴人受有上開傷害，自難採信。
  (三)再自訴人確係於八十四年一月二十一日上午十一時三十分許，至林進興綜合醫院
    由被告乙○○診察，此觀自訴人提出之林進興綜合醫院診斷證明書及本院依職權
    調閱之林進興綜合醫院病歷表，均記載就診日期為八十四年一月二十一日，並無
    自訴人曾於八十四年一月十七日晚上至該院就診之紀錄，此有上開病歷及診斷證
    明書存卷可憑，且依自訴人於本院八十四年度交自字第一七號所提出之林進興綜
    合醫院收據，亦記載診察日期係八十四年一月二十一日，此有收費日期為八十四
    年一月二十一日、編號00000000之收據乙紙在卷可稽，是自訴人陳稱於
    八十四年一月十七日晚上十一時許，曾至林進興醫院就診乙情，並無證據證明，
    要難採信。
  (四)自訴人於八十四年一月十七日晚上發生車禍後，雖受有頭部外傷、左手擦傷之傷
    害，然並無證據證明其於當日晚上十一時許，曾至林進興綜合醫院就診，前已述
    及，且左手擦傷並非嚴重之傷害，亦非難以痊癒之傷，復依自訴人長庚醫院病歷
    表所載，自訴人於同年月二十四日至長庚醫院診治時，除受有頭部外傷、左側臉
    頰瘀血、下巴瘀血之傷害外，亦未記載自訴人受有左手擦傷之傷害，從而，自訴
    人於車禍發生後第四日即同年月二十一日至林進興綜合醫院由被告診察時，其所
    受之左手擦傷恐已癒合。復且自訴人就醫時，正值寒冬，衡情，自訴人應係著長
    袖衣物，倘自訴人未特別言明其左手受有擦傷，被告應無從察知。是以，被告謹
    記載自訴人受有頭部外傷，而未記載其受有左手擦傷乙節，實難謂其有消極登載
    不實之情。再被告於自訴人之林進興綜合病歷表及診斷證書上，雖未如同長庚醫
    院病歷及診斷證明書上記載自訴人受有左側臉頰瘀血、下巴瘀血傷害乙節，然自
    訴人係於同年月二十四日至長庚醫院就診，而於同年月二十一日至林進興醫院診
    斷，相隔三日，此期間，自訴人所受之傷害亦不無變化之可能，自不能因林進興
    診斷證明書未如長庚醫院診斷證明書之記載，遽認被告有何業務登載不實之犯行
    。
四、綜上，本案尚未達於通常一般之人均不致有所懷疑，得確信其為真實之程度，而
    有合理性懷疑之存在，本院無從形成有罪之確信。此外，復查無其他積極證據足
    資認定被告涉有偽造文書罪嫌，既不能證明被告犯罪，根據「罪證有疑，利於被
    告」之證據法則，依法應為無罪之諭知。
據上論斷，應依刑事訴訟法第三百四十三條、第三百零一條第一項，判決如主文。
中      華      民      國    九十一    年      八      月     十五     日
                                  臺灣高雄地方法院刑事第四庭
                                      法  官    廖純卿
右正本證明與原本無異。
如不服本判決，應於判決送達後十日內，向本院提出上訴狀。
                                      書記官    劉企萍
中     華      民      國    九十一    年      八      月      十六     日
